【裁判字號】    99,交聲,1355
【裁判日期】    990810
【裁判案由】    違反道路交通管理處罰條例聲明異議
【裁判全文】
臺灣臺北地方法院交通事件裁定        99年度交聲字第1355號
原處分機關  臺北市交通事件裁決所
異  議  人
即受處分人  甲○○
上列異議人即受處分人因違反道路交通管理處罰條例案件，對於
臺北市交通事件裁決所民國99年7月5日所為之處分（原處分案號
：北市裁催字第裁22-AEX156689號），聲明異議，本院裁定如下
：
    主  文
異議駁回。
    理  由
一、按汽車駕駛人飲用酒類或其他類似物後其吐氣所含酒精濃度
    超過每公升0.25毫克或血液中酒精濃度超過0.05％以上，不
    得駕車；又汽車駕駛人，駕駛汽車經測試檢定有酒精濃度超
    過規定標準之情形者，處新臺幣（下同）1萬5千元以上6 萬
    元以下罰鍰，並當場移置保管該汽車及吊扣其駕駛執照1年
    ，並應接受道路交通安全講習，道路交通安全規則第114 條
    第2款、道路交通管理處罰條例第35條第1項第1款、第24條
    第1項第2款分別定有明文。而道路交通管理處罰條例所稱之
    汽車，依道路交通管理處罰條例第3條第8款之規定，包括「
    機器腳踏車」在內。
二、原處分意旨略以：本件異議人即受處分人甲○○（下稱受處
    分人）於民國98年2月26日凌晨0時10分許，騎乘車牌號碼
    KWD-676號重型機車，行經臺北市○○○路與羅斯福路口，
    經臺北市政府警察局交通警察大隊警員攔檢實施酒測結果，
    其呼氣中所含酒精濃度值超過規定標準之每公升0.56毫克，
    警員以受處分人有違反道路交通管理處罰條例第35條第1項
    第1款之行為掣單舉發，原處分機關乃依道路交通管理處罰
    條例第35條第1項第1款、第24條第1項第2款（裁決書漏引第
    1項第2款，應予補充）及違反道路交通管理事件統一裁罰基
    準表之規定，於99年7月5日裁處受處分人罰鍰5萬2,500元，
    吊扣駕駛執照12個月，並施以道路安全講習（吊扣駕駛處分
    已移送執行）。
三、異議意旨略以：我確實有於上開時、地酒後駕車之違規事實
    ，並經臺灣臺北地方法院檢察署檢察官為緩起訴處分，並執
    行完40小時之義務勞動及接受6小時之道路交通安全法治教
    育，我現為小職員，收入有限，生活緊縮，實無經濟能力繳
    交罰鍰5萬2,500元，請求准予免繳5萬2,500元之罰鍰云云。
四、經查：
  (一)受處分人於98年2月26日凌晨0時10分，酒後騎乘車牌號碼KW
    D-676號重型機車，行經臺北市○○○路與羅斯福路口，遭
    警查獲並當場舉發等情，為受處分人所不爭執，合先敘明。
  (二)按「一行為同時觸犯刑事法律及違反行政法上義務規定者，
    依刑事法律處罰之。但其行為應處以其他種類行政罰或得沒
    入之物而未經法院宣告沒收者，亦得裁處之」、「前項行為
    如經不起訴處分或為無罪、免訴、不受理、不付審理之裁判
    確定者，得依違反行政法上義務規定裁處之」，行政罰法第
    26條第1 項、第2 項分別定有明文。其立法意旨在於：一行
    為同時觸犯刑事法律及違反行政法上義務規定時，由於刑罰
    與行政罰同屬對不法行為之制裁，而刑罰之懲罰作用較強，
    故依刑事法律處罰，即足資警惕時，實無一事二罰再處行政
    罰之必要；且刑事法律處罰，由法院依法定程序為之，較符
    合正當法律程序，應予優先適用。但罰鍰以外之沒入或其他
    種類行政罰，因兼具維護公共秩序之作用，為達行政目的，
    行政機關仍得併予裁處。又上開所稱其他種類行政罰，乃係
    指罰鍰、沒入以外，依行政罰法第2 條所規定之裁罰性不利
    處分，包括限制或禁止行為之處分（如吊扣證照）、警告性
    處分（如講習）等等。又行政罰法第26條第2 項雖以應受行
    政罰之行為如經不起訴處分或為無罪、免訴、不受理、不付
    審理之裁判確定者，始得另為裁決處罰，未明文包括「緩起
    訴處分」在內，但考量緩起訴處分之性質，實屬於附條件之
    便宜不起訴處分，而於緩起訴之條件成就後，始發生如同確
    定不起訴處分之禁止再訴效力，故於緩起訴之猶豫期間屆滿
    ，復未經撤銷緩起訴時，緩起訴即發生如同確定之不起訴處
    分之效力，此時，行為人即已終局的不受刑事訴追，該緩起
    訴處分即具實質之禁止再訴之確定力，原處分機關於此時再
    為裁決，行為人無同時遭到行政處罰及刑事訴追之危險，因
    此，解釋上行政罰法第26條第2 項之規定應包括條件成就之
    緩起訴處分之情形在內（參見臺灣高等法院暨所屬法院98年
    11月11日98年度法律座談會刑事類提案第24號）。惟行為人
    經檢察官為緩起訴處分，並被命捐款或提供義務勞務者，行
    為人係履行檢察官為緩起訴處分命令，此等命令名義上雖非
    刑罰，但仍是一種特殊的處遇措施，造成行為人之財產減少
    或義務增加，性質上亦屬干預人民自由之處分，與刑事制裁
    無異，實質上為刑事處罰。故檢察官為緩起訴處分並命捐款
    者，其「捐款」解釋上亦屬道路交通管理處罰條例第35條第
    8 項所規定之罰金（按：該項係規定：如裁判確定處以罰金
    低於所訂最低罰鍰基準規定者，應裁決繳納不足最低罰鍰之
    部分），監理機關雖不得再為行政裁罰，惟若行為人所支付
    之緩起訴處分金，未達道路交通管理處罰條例第92條第3 項
    所訂最低罰鍰基準規定者，依該條例第35條第8 項之規定，
    仍須補繳不足最低罰鍰之部分，始為適法（同上述座談會提
    案）。
  (三)查受處分人同一酒後駕車之違規行為，因同時觸犯刑法第18
    5條之3之公共危險罪，業經臺灣臺北地方法院檢察署檢察官
    以98年度偵字第6277號為緩起訴處分，98年4月8日確定，緩
    起訴期間為1年，並應提供義務勞動及接受道路交通安全法
    治教育，惟並未命向公庫或指定之公益團體、地方自治團體
    支付一定之金額，而該緩起訴處分業於99年4月7日期滿，未
    經撤銷等情，有上開緩起訴處分書、臺灣高等法院被告前案
    紀錄表附卷可憑，應可認定。是受處分人雖因同一酒後駕車
    行為，經檢察官為緩起訴處分確定，是已生不起訴處分之法
    律效果，惟並未命令向公庫或指定公益團體、地方自治團體
    捐款，揆諸前開說明，原處分機關除受處分人之行為應處以
    其他種類行政罰即吊扣駕駛執照1年及施以道路安全講習部
    分外，自應就罰鍰部分（即5萬2,500元）予以裁罰。受處分
    人所辯，並非可採。
五、綜上，本件受處分人於上開時、地酒後騎車之違規行為，雖
    係屬同時觸犯刑事法律及違反行政法上義務規定，受處分人
    經檢察官為緩起訴處分確定，惟檢察官並未命令其向公庫或
    指定之公益團體、地方自治團體支付一定之金額，故其繳納
    之金額尚未逾道路交通管理處罰條例第92條第3 項所訂最低
    罰鍰基準規定，揆諸前揭規定與說明，交通裁罰機關仍得裁
    處該行為人不足部分之罰鍰。從而，受處分人之異議非有理
    由，爰予駁回。至於原處分另對受處分人裁處吊扣駕駛執照
    1年及施以道路交通安全講習部分，受處分人雖就此部分未
    表示不服，惟此部分處分係原處分機關基於前開單一之違規
    行為所為處分之一部，罰鍰處分及吊扣駕駛執照1年、參加
    道路交通安全講習部分無從分離，本院自應予以審理。原處
    分機關依道路交通管理處罰條例第35條第1項第1款、第24條
    第1項第2款（原裁決書漏引）及違反道路交通管理事件統一
    裁罰基準及處理細則第43條、第44 條、第67條規定，裁處
    異議人罰鍰5萬2,500元，吊扣駕駛執照12個月（已執行），
    施以道安講習，與法自屬無違，受處分人執上開情詞提起本
    件聲明異議，為無理由，應予駁回。
據上論斷，應依道路交通案件處理辦法第19條，裁定如主文。
中    華    民    國    99    年    8     月    10    日
                  交通法庭  法  官  章曉文
以上正本證明與原本無異
如不服本裁定應於送達後5日內向本院提出抗告狀
                            書記官  林義盛
中    華    民    國    99    年    8     月    10    日

司法院資訊處製作；財團法人民間司法改革基金會備份。
